【裁判字號】    92,簡上,18
【裁判日期】    920423
【裁判案由】    清償借款
【裁判全文】
臺灣彰化地方法院民事判決  九十二年度簡上字第一八號
    上  訴  人  丙 ○ ○
                甲 ○ ○
    被 上訴 人  彰化縣永靖鄉農會
    法定代理人  乙 ○ ○
    訴訟代理人  丁 ○ ○
右當事人間請求清償借款事件，上訴人對於中華民國九十一年十二月十二日本院員林
簡易庭第一審判決（九十一年度員簡字第三一八號）提起上訴，本院判決如左：
    主      文
上訴駁回。
第二審訴訟費用由上訴人連帶負擔。
    事實及理由
一、被上訴人起訴主張：主債務人陸振定邀同上訴人為連帶保證人，於民國八十八年
    三月間，向伊借款新台幣（下同）二十萬元，借款期間自八十八年三月二十二日
    起至八十九年四月二十二日止，約定利率按年息百分之十二計算，逾期付息或到
    期未履行債務時，除按上開利率計息外，逾期在六個月以內者，按上開利率百分
    之十，超過六個月者，按上開利率百分之二十加計違約金，並喪失期限之利益，
    債務視為全部到期。詎陸振定自八十八年四月二十三日起即未繳利息等情，本於
    連帶保證之法律關係，求為命上訴人連帶給付二十萬元及其自八十八年四月二十
    三日起至清償日止，按年息百分之十二計算之利息，暨自八十八年五月二十四日
    起至清償日止，逾期在六個月以內者，按上開利率百分之十，逾期超過六個月者
    ，按上開利率百分之二十計算之違約金之判決。
二、上訴人對於擔任主債務人陸振定前揭借款債務之連帶保證人，陸振定現積欠被上
    訴人前揭款項未還之事實為自認，惟以：借款期間已過，被上訴人未通知換單，
    亦未先向借款人追討，陸振定所有之土地、房屋均未處理，應優先拍賣其財產後
    ，就不足清償部分始得向伊等求償等語，資為抗辯。原審為上訴人敗訴之判決，
    上訴人提起上訴，其上訴聲明，求為(1)原判決廢棄；(2)被上訴人在第一審之訴駁
    回之判決。
三、被上訴人主張之前揭事實，有其所提借據、授信約定書在卷為證，並為上訴人所
    自認，堪信為真實。按保證債務之所謂連帶，係指保證人與主債務人負同一債務
    ，對於債權人各負全部給付之責任而言，此參照民法第二百七十二條第一項規定
    連帶債務之文義即明，依民法第二百七十三條第一項之規定，債權人自得對於主
    債務人、連帶保證人中之一人或數人，或其全體，同時或先後請求全部或一部之
    給付，連帶保證人不得以債權人未就主債務人之財產強制執行取償為由，對於債
    權人主張拒絕清償。另數人保證同一債務者，除契約另有訂定外，應連帶負保證
    責任；消費借貸之借用人應於約定期限內，返還與借用物種類、品質、數量相同
    之物，民法第七百四十八條、第四百七十八條前段亦分別定有明文。本件上訴人
    擔任主債務人陸振定前揭借款之連帶保證人，而陸振定尚積欠該項借款二十萬元
    及其利息、違約金未還，被上訴人本於連帶保證之法律關係，請求上訴人連帶給
    付二十萬元及其自八十八年四月二十三日起至清償日止，按年息百分之十二計算
    之利息，暨自八十八年五月二十四日起至清償日止，逾期在六個月以內者，按上
    開利率百分之十，逾期超過六個月者，按上開利率百分之二十計算之違約金，即
    屬正當，應予准許。上訴人抗辯被上訴人應先向主債務人陸振定追討，並就其之
    財產執行取償，於不足清償後始得對伊等追償云云，委無可取。至被上訴人在陸
    振定停止繳息後，有否立即通知上訴人，並不影響於上訴人應負之保證責任。原
    審為上訴人敗訴之判決，洵無不合。上訴意旨，求予廢棄改判，為無理由，應予
    駁回。
據上論結，本件上訴為無理由，依民事訴訟法第四百三十六條之一第三項、第四百四
四十九條第一項、第八十五條第二項，判決如主文。
中      華      民      國    九十二    年      四      月    二十三    日
                                  民事第二庭
                                      審判長法  官  何 志 通
                                            法  官  羅 秀 緞
                                            法  官  陳 瑞 水
右為正本係照原本作成。
本判決不得上訴。
中      華      民      國    九十一    年      四      月    二十三    日
                                        法院書記官  楊 筱 惠


司法院資訊處製作；財團法人民間司法改革基金會備份。
